臺灣屏東地方法院刑事判決　　　　　　　　　　　　　九十一年度訴字第三七一號
　　公　訴　人　臺灣屏東地方法院檢察署檢察官
　　被　　　告　甲○○
右列被告因違反森林法案件，經檢察官提起公訴（九十一年度偵字第三六四號），本
院判決如左：
    主  文
甲○○為搬運贓物，使用車輛竊取森林副產物，處有期徒刑肆月，併科罰金新台幣陸
仟伍佰元。有期徒刑如易科罰金，以佰元折算壹日；罰金如易服勞役，以新台幣玖
佰元即銀元佰元折算壹日。緩刑貳年。
    事  實
一、甲○○基於為自己及第三人不法所有之意圖，自民國九十年十二月二十五日某時
    起至九十一年一月三日中午十二時許止，在不知情之丙○○向前台灣省政府農林
    廳林務局（現為行政院農業委員會林務局）台東林區管理處所承租，位於台東縣
    達仁鄉歸田村大武事業區之第四十八號國有林班地內，以徒手拔取之方式，接續
    竊取該國有森林用地所產台灣榕（俗稱「羊奶頭樹」）之森林副產物（公訴人誤
    載為主產物）計三百二十五公斤（實秤結果），總市價為新台幣（下同）三千二
    百五十元，嗣於九十一年一月三日中午十二時許，以八千元之代價，雇用不知情
    之李清增（業經不起訴處分），駕駛車號Ｑ二－○一四五號自小貨車，至屏東縣
    省道台九線道壽卡飲食店前，搬運前揭竊得之「羊奶頭樹」，欲載運至桃園縣龍
    潭鄉○○村○○路三五五巷五六弄一一號處所切割，用以供己及其義診所需之第
    三人醫藥上之使用，后於九十一年一月三日二十二時三十分許，在前揭地點將前
    揭「羊奶頭樹」搬運於上開自小貨車後，為警當場查獲（該「羊奶頭樹」業已發
    還被害人）。
二、案經屏東縣警察局枋寮分局報請臺灣屏東地方法院檢察署檢察官偵查起訴。
    理  由
一、訊據被告甲○○固坦承於前揭時、地以徒手方式拔取台灣榕（俗稱「羊奶頭樹」
    ）森林副產物之事實，惟矢口否認有何違反森林法之犯行，並辯稱：伊係在做義
    診，不是為了自己私利而盜取，也無任何文獻說不能採這些草藥，伊無犯罪故意
    云云。經查：被告未經上開國有林班地承租人丙○○之同意，且未經林班地工作
    人員之同意而拔取前開「羊奶頭樹」之情，業據被告於本院調查中供承不諱（詳
    參本院九十一年六月二十日訊問筆錄第六頁），其未經許可而取之，謂之「竊」
    ，且被告又因搬運贓物雇用車輛為之，其所為核與森林法所規範之竊取森林副產
    物加重處罰要件相符，且與證人丙○○、李清增於警詢、偵查之證述情節大致吻
    合，又證人即任職於台東林區管理處大武工作站技術士乙○○於偵查時亦證稱：
    要砍伐所植林樹都要經申請，且承租人都有契約書亦都知（參偵查卷第二十二頁
    ）等語可參，被告所辯，顯不足採。此外，復有台灣省國有森林用地出租造林契
    約書、現場搜證照片七幀、贓物認領保管收據、「羊奶頭樹」醫療文獻、「羊奶
    頭樹」在林班地生長現況照片十一幀，及行政院農業委員會林務局台東林區管理
    處大武工作站九十一年六月二十五日九一武站字促一三九九號函在卷足資佐證，
    本件事證已臻明確，被告犯行洵堪認定，應依法論科。
二、核被告甲○○所為，係犯森林法第五十二條第一項第六款之為搬運贓物，使用車
    輛竊取森林副產物罪。被告多次拔取「羊奶頭樹」之行為，係一個接續的竊取犯
    行，公訴人認係連續犯，顯有誤解，合先敘明。另前開台灣榕（俗稱「羊奶頭樹
    」）係屬於矮等喬木，長在大樹下，高約二公尺以內，是森林副產物，業經證人
    乙○○於本院調查時證述（詳參本院九十一年六月二十日訊問筆錄第五頁）在卷
    ，是公訴人謂係本件係森林主產物，似有誤解，併此說明。又前開森林法第五十
    二條第一項第六款之為搬運贓物，使用車輛竊取森林副產物之犯行，其法定本刑
    為六月以上五年以下有期徒刑之罪，茲考量被告犯罪動機係為民間醫療用途而拔
    取，又該「羊奶頭樹」之總市價僅值三千二百五十元，價值不高，即使宣告上開
    法定最低刑，尤嫌過重，顯有情輕法重之情，茲依刑法第五十九條之規定，予以
    酌減。爰審酌被告犯罪動機係為民間醫療用途、且以徒手拔取為手段、惡性不重
    、又該「羊奶頭樹」之總市價僅值三千二百五十元，犯罪所生危害非鉅，及其犯
    罪後態度等一切情狀，量處如主文所示之刑，併科以贓額二倍之罰金即六千五百
    元之罰金，有期徒刑如易科罰金，以佰元折算壹日；罰金如易服勞役，以新台
    幣玖佰元即銀元佰元折算壹日。又被告前未曾受任何有期徒刑以上刑之宣告，
    有臺灣高等法院被告全國前案紀錄表及臺灣屏東地方法院檢察署刑案資料查註紀
    錄表各乙份在卷可按，其因一時失慮，誤罹刑章，諒經此偵審程序，當知所警惕
    ，信無再犯之虞，本院綜核各情，認上開刑之宣告，已足策其遷善，所宣告之刑
    ，以暫不執行為適當，併依法諭知緩刑二年，以勵自新。
據上論斷，應依刑事訴訟法第二百九十九條第一項前段，森林法第五十二條第一項第
六款、刑法第十一條前段、第五十九條、第四十一條第一項、第四十二條第二項、第
七十四條第一款，罰金罰鍰提高標準條例第二條，現行法規定貨幣折算新台幣條例第
二條，判決如主文。
本案經檢察官黃莉琄到庭執行職務
中      華      民      國      九十一      年      七    月  二十三    日
                                      臺灣屏東地方法院刑事第二庭
                                          審判長法  官  吳永宋
                                                法  官  陳松檀
                                                法  官  李淑惠
右正本證明與原本無異。
如不服本判決應於收受本判決後送達後十日內向本院提出上訴書狀，其未敘述上訴理
由者，並得於提起上訴後十日內向本院補提理由書狀（均須按他造當事人之人數附繕
本 ）「切勿逕送上級法院」
                                          書記官        魏慧夷
中      華      民      國      九十一      年      七    月   二十三   日
附錄論罪法條
森林法第五十二條
 (加重竊取森林主、副產物罪)
竊取森林主、副產物而有左列情形之一者，處六月以上五年以下有期徒刑，併科贓額
二倍以上五倍以下罰金：
一  於保安林犯之者。
二  依機關之委託或其他契約，有保護森林義務之人犯之者。
三  於行使林產採取權時犯之者。
四  結夥二人以上或僱使他人犯之者。
五  以贓物為原料，製造木炭、松節油、其他物品或培植菇類者。
六  為搬運贓物，使用牲口、船舶、車輛，或有搬運造材之設備者。
七  掘採、毀壞、燒燬或隱蔽根株，以圖罪跡之湮滅者。
八  以贓物燃料，使用於礦物之採取，精製石灰、磚瓦或其他物品之製造者。
前項未遂犯罰之。
第一項第五款所製物品，以贓物論，沒收之。
